【裁判字號】    89,台非,439
【裁判日期】    891123
【裁判案由】    違反家庭暴力防治法
【裁判全文】
最高法院刑事判決                                八十九年度台非字第四三九號
    上訴人  最高法院檢察署檢察總長
    被  告  甲○○
右上訴人因被告違反家庭暴力防治法案件，對於台灣台中地方法院中華民國八十九年
三月二十七日第一審確定判決（八十九年度沙簡字第一四五號，起訴案號：台灣台中
地方法院檢察署八十九年度偵字第二七三二號），認為違法，提起非常上訴，本院判
決如左：
    主  文
原判決關於違背法令部分撤銷。
    理  由
非常上訴理由稱：「按受有期徒刑之執行完畢，或受無期徒刑或有期徒刑一部之執行
而赦免後，五年以內再犯有期徒刑以上之罪者，為累犯，應加重本刑至二分之一。又
累犯為法律上加重事由之一，且採絕對制，故其犯罪是否為累犯，法院應依職權調查
之，如未調查，遽予判決，即屬當然違背法令。本件被告劉東瑤前於民國八十五年間
，因竊盜案件，經台灣台中地方法院於八十五年五月十五日判處有期徒刑三月；並於
同年十二月六日執行完畢。有台灣台中地方法院檢察署刑案資料查註表在卷可稽。本
件被告犯罪之時間在八十九年二月九日，係在前開有期徒刑執行完畢五年以內；是被
告自應成立累犯，加重其刑至二分之一。乃原判決對於此項應於審判期日調查之證據
，未予調查，致未適用刑法第四十七條累犯規定，加重其刑，其適用法令違誤，而顯
然於判決有影響，即屬判決違背法令。爰依刑事訴訟法第四百四十一條、第四百四十
三條提起非常上訴，以資糾正。」等語。
本院按判決不適用法則或適用不當者，為違背法令，刑事訴訟法第三百七十八條定有
明文。又受有期徒刑之執行完畢，或受無期徒刑或有期徒刑一部之執行而赦免後，五
年以內再犯有期徒刑以上之罪者，為累犯，加重本刑至二分之一，為刑法第四十七條
所明定。被告於八十五年間，因竊盜案件，經台灣台中地方法院於八十五年五月十五
日判處有期徒刑三月；並於同年十二月六日執行完畢。有台灣台中地方法院檢察署八
十九年度偵字第二七三二號偵查卷內刑案資料查註表在卷可稽。被告於前案執行完畢
後五年內之八十九年二月九日，再犯本件有期徒刑以上之刑之罪，依前開法條規定，
自應論以累犯。原判決未據卷內資料依累犯論處被告罪刑，自有判決不適用法則之違
法。案經確定，非常上訴意旨執以指摘，洵有理由，惟原判決尚非不利於被告，應由
本院將原判決關於違背法令部分撤銷，以資糾正。
據上論結，應依刑事訴訟法第四百四十七條第一項第一款前段，判決如主文。
中      華      民      國    八十九    年     十一     月    二十三    日
                              最高法院刑事第二庭
                                  審判長法官  莊  來  成
                                        法官  呂  潮  澤
                                        法官  謝  俊  雄
                                        法官  白  文  漳
                                        法官  蘇  振  堂
      右正本證明與原本無異
                                              書  記  官
中      華      民      國    八十九    年     十二     月      二      日


司法院資訊處製作；財團法人民間司法改革基金會備份。
